【裁判字號】    99,訴,87
【裁判日期】    990226
【裁判案由】    違反毒品危害防制條例
【裁判全文】
臺灣臺南地方法院刑事判決                99年度訴字第87號
公  訴  人  臺灣臺南地方法院檢察署檢察官
被      告  甲○○
上列被告因違反毒品危害防制條例案件，經檢察官提起公訴（98
年度毒偵字第2627號、98年度毒偵字第2702號），被告於本院準
備程序中就被訴事實為有罪之陳述，本院合議庭裁定由受命法官
獨任進行簡式審判程序，判決如下：
    主  文
甲○○施用第一級毒品，累犯，處有期徒刑拾月，扣案第一級毒
品海洛因壹小包（驗後淨重零點零玖玖公克）沒收銷燬之；又施
用第二級毒品，累犯，處有期徒刑肆月；又施用第一級毒品，累
犯，處有期徒刑拾月。應執行有期徒刑壹年陸月，扣案第一級毒
品海洛因壹小包（驗後淨重零點零玖玖公克）沒收銷燬之。
    事實及理由
一、犯罪事實：甲○○前因施用毒品案件，經送觀察、勒戒後，
    認有繼續施用毒品之傾向，經依本院裁定令入戒治處所施以
    強制戒治，嗣經停止戒治，所餘戒治期間，付保護管束，於
    民國90年10月28日交付保護管束期滿，並由臺灣臺南地方法
    院檢察署檢察官以90年度戒毒偵字第529號為不起訴處分確
    定。又因施用第一級毒品案件，經本院先後以94年度訴字第
    468號、94年度訴字第1383號判決，分別判處有期徒刑11月
    確定，經減刑並定應執行刑後，於96年1月3日縮短刑期假釋
    出監，於96年7月3日假釋期滿未經撤銷，視為執行完畢。仍
    不知悔改，基於施用第一級毒品海洛因、第二級毒品安非他
    命之犯意，分別於(一)98年10月8日上午8時許，在臺南縣永康
    市○○○街70號住處，以玻璃球加熱燒烤方式，同時施用第
    一級毒品海洛因及第二級毒品安非他命。(二)98年10月27日晚
    上8時許，在臺南縣永康市○○○街70號住處，以玻璃球加
    熱燒烤方式，施用第二級毒品安非他命。(三)98年10月28日晚
    上8時20分許，在臺南縣永康市○○○街70號住處，以針筒
    注射方式，施用第一級毒品海洛因。嗣分別於98年10月8日
    下午1時許，在臺南縣永康市○○○街70號前為警查獲，並
    扣得第一級毒品海洛因1小包（含袋重0.4公克），及於98
    年10月29日，經警採渠尿液送驗結果呈嗎啡及安非他命陽性
    反應，始查悉上情。案經臺南縣警察局永康分局報告臺灣臺
    南地方法院檢察署檢察官偵查起訴。
二、本件被告甲○○所犯係死刑、無期徒刑、最輕本刑為3年以
    上有期徒刑以外之罪，其於準備程序中就被訴事實為有罪之
    陳述，經法官告知簡式審判程序之旨，並聽取公訴人及被告
    之意見後，認宜為簡式審判程序，依刑事訴訟法第273條之1
    第1項規定，裁定進行簡式審判程序加以審理，則依據刑事
    訴訟法第273條之2、同法第159條第2項之規定，不適用傳聞
    法則有關限制證據能力之相關規定；並得依同法第310條之2
    之準用同法第454條之規定製作略式判決書（僅記載「證據
    名稱」），合先敘明。
三、按毒品危害防制條例前於92年7月9日修正公布，自93年1月9
    日施行，觀之該條例第20條、第23條之立法理由，修正後該
    條例就施用毒品者，只於「初犯」及「5年後再犯」二種情
    形，有其追訴條件之限制，即須於初犯經觀察、勒戒或強制
    戒治釋放後，5年內均無施用毒品之行為，始能認其前所實
    施之觀察、勒戒或強制戒治已足遮斷毒癮，而得於5年後再
    犯時，再予適用初犯之規定，重行觀察、勒戒等程序。倘5
    年內已經再犯，被依法追訴處罰，縱其第3次（或第3次以上
    ）施用毒品之時間在初犯釋放5年以後，即與「5年後再犯」
    之情形有別，且因已於「5年內再犯」，顯見其再犯率甚高
    ，原實施觀察、勒戒或強制戒治，已無法收其實效，而無5
    年戒斷期之存在，自無再經觀察、勒戒及強制戒治之必要，
    應得逕行追訴處罰（最高法院95年台上字第1071號判決參照
    ）。經查：本件被告前於90年間因施用毒品案件，經本院裁
    定令送勒戒處所觀察、勒戒後，認無繼續施用毒品傾向，由
    臺灣臺南地方法院檢察署檢察官以90年度戒毒偵字第529號
    不起訴處分確定。復於前揭觀察、勒戒釋放後5年內，因施
    用第一級毒品案件，經本院先後以94年度訴字第468號、94
    年度訴字第1383號判決，分別判處有期徒刑11月確定等情，
    有臺灣高等法院被告前案紀錄表在卷可稽，依上開說明，本
    件施用毒品犯行，乃屬3犯以上，距初犯強制戒治後雖逾5年
    ，惟核與毒品危害防制條例第20條第3項所定「5年後再犯」
    之立法意旨不符，仍應予追訴、處罰。
四、前項犯罪事實，有下列事證足資證明：
  (一)被告於警詢、偵訊中及本院準備程序中之自白。
  (二)臺南縣警察局永康分局偵辦毒品危害防制條例案送驗尿液編
    號與真實姓名對照表編列名冊、長榮大學確認報告各2紙及
    高雄市立凱旋醫院濫用藥物成品檢驗鑑定書1紙。
  (三)卷附臺灣高等法院被告全國前案紀錄表。
五、查海洛因與安非他命係分屬毒品危害防制條例第2條第2項第
    1款及第2款所列之第一級、第二級毒品，核被告就犯罪事實
    (一)所為，係犯毒品危害防制條例第10條第1項之施用第一級
    毒品罪嫌及同條例第10條第2項之施用第二級毒品罪嫌；被
    告於犯罪事實(二)所為，係犯毒品危害防制條例第10條第2項
    之施用第二級毒品罪嫌；被告於犯罪事實(三)所為，係犯毒品
    危害防制條例第10條第1項之施用第一級毒品罪嫌。被告於
    犯罪事實(一)所為，係以一行為同時觸犯該二罪名，為想像競
    合犯，應從一重以施用第一級毒品罪處斷。又被告所犯上開
    3罪間，犯意各別，行為互殊，應分論併罰。另被告有如犯
    罪事實欄所載之科刑及執行紀錄，有臺灣高等法院被告全國
    前案紀錄表1份在卷可稽，其受有期徒刑執行完畢，5年內故
    意再犯本件有期徒刑以上之罪，為累犯，應依刑法第47條第
    1項規定加重其刑。爰審酌被告前已曾多次因施用毒品案件
    經觀察勒戒及強制戒治程序後，仍未能徹底戒除毒癮，又多
    次因施用毒品遭法院判處徒刑，仍舊因心志不堅，復犯本件
    之罪，顯見其戒癮之意志力尚薄弱，惟犯後坦承犯行態度良
    好等一切情狀，分別量處如主文所示之刑，並定其應執行之
    刑。又扣案被告施用剩下之第一級毒品海洛因1包（驗餘淨
    重0‧099公克），係違禁物，不問屬於犯人與否，應依毒品
    危害防制條例第18條第1項前段規定，在其施用第一級毒品
    罪刑項下宣告沒收銷燬之。
六、依刑事訴訟法第299條第1項前段、第273條之1第1項、第310
    條之1，毒品危害防制條例第10條第1項、第2項、第18條第
    1項前段，刑法第11條前段、第47條第1項、第55條、第51條
    第5款，判決如主文。
本案經檢察官乙○○到庭執行職務。
中    華    民    國    99    年    2     月    26    日
                  刑事第一庭    法  官  鄭銘仁
以上正本證明與原本無異。
如不服本判決應於收受本判後10日內向本院提出上訴書狀，並應
敘述具體理由。其未敘述上訴理由者，應於上訴期間屆滿後20日
內向本院補提理由書狀（均須按他造當事人之人數附繕本）「切
勿逕送上級法院」。
                                書記官  郭勝華
中    華    民    國    99    年    3     月    3     日
附記：
毒品危害防制條例第10條
施用第一級毒品者，處 6 月以上 5 年以下有期徒刑。
施用第二級毒品者，處 3 年以下有期徒刑。

司法院資訊處製作；財團法人民間司法改革基金會備份。
